【裁判字號】    90,訴緝,61
【裁判日期】    900703
【裁判案由】    偽造有價證券等
【裁判全文】
臺灣高雄地方法院刑事判決                            九十年度訴緝字第六一號
    公  訴  人  臺灣高雄地方法院檢察署檢察官
    被      告  乙○○
    指定辯護人  本院公設辯護人丙○○
右列被告因偽造有價證券等案件，經檢察官提起公訴（八十八年度偵字第二七一三二
號），本院判決如左：
    主  文
乙○○連續行使偽造私文書，足以生損害於他人，累犯，處有期徒刑捌月。
附表所示「金茉莉視聽社」簽帳單上「林宏守」之署押均沒收。
    事  實
一、乙○○於民國八十四年間，因犯贓物罪，經臺灣高雄地方法院判處有期徒刑三月
    確定，並於八十五年七月二十日執行完畢，仍不知悔改，明知因自身經濟環境欠
    佳，已無力支付任何至歌唱場所消費之資力，竟仍基於意圖為自己不法所有及不
    法利益之概括犯意，自八十六年九月十九日起，迄同年十月十四日止，分別於附
    表所示之時間，前後十次，連續至高雄市前金區○○○街十八號由甲○○所經營
    之「金茉莉視聽社」消費，要求提供歌唱服務及餐點飲料，因乙○○前曾與不詳
    姓名之友人共同前往「金茉莉視聽社」消費，且其友人均有付款，使「金茉莉視
    聽社」之負責人甲○○陷於錯誤，誤認乙○○於消費後必會付款，故提供如附表
    所示消費金額相當價值之場地及歌唱服務予乙○○使用，並給付乙○○所點用之
    餐點及飲料；乙○○於附表所示之時間消費完畢後，即向甲○○偽稱：嗣其所承
    攬之工程工程款核發後即一次付款云云，並為使甲○○不疑有他，另基於偽造文
    書之概括犯意，並意圖供行使之用，在如附表所示之時間消費完畢後，即冒用「
    林宏守」之名義，於「金茉莉視聽社」店內消費憑證性質屬私文書之簽帳單上，
    連續偽簽「林宏守」之署押，而偽造該簽帳單，並交付予甲○○作為消費欠款之
    擔保而行使之，足以生損害於甲○○及「林宏守」；乙○○於詐得如附表所示消
    費金額之財物及不法利益後，分文未付嗣後並逃逸無蹤，至此甲○○始知受騙。
二、案經甲○○訴請臺灣高雄地方法院檢察署檢察官偵查起訴。
    理  由
一、訊據被告乙○○固坦承曾於附表所示之時間，至告訴人甲○○所經營之「金茉莉
    視聽社」消費如附表所示之金額，而消費內容均為歌唱及點用餐點飲料，且附表
    所示之消費金額迄今均未給付，其並在如附表所示之時間消費後，均以「林宏守
    」之名義，在「金茉莉視聽社」內之簽帳單上簽具「林宏守」之署押之事實，然
    矢口否認有何詐欺及偽造文書之犯行，辯稱：伊之前曾去過「金茉莉視聽社」消
    費多次，亦均有付款，後來因為經濟發生困難，才無法給付如附表所示十次之消
    費款，當時經營衣服及手錶批發，一個月可賺新臺幣（下同）十八、九萬元，又
    因為伊的外號叫「林宏守」，之前也有以「林宏守」之名義在「金茉莉視聽社」
    消費過，「金茉莉視聽社」之經理亦因透過一個叫「富哥」的人介紹也知道，而
    且伊也有意將名字改為「林宏守」，只是還沒有改成，所以才會在簽帳單上簽「
    林宏守」之名字，後來伊有打電話給「金茉莉視聽社」的一位經理，希望能夠延
    期清償積欠之消費款云云；經查：
（一）右揭事實，業據告訴人甲○○於偵訊及本院庭訊時指訴綦詳，告訴人甲○○並
      於本院審理時到院明確指訴：被告雖曾經與友人共同至我店內消費，但是都是
      由他友人付款，而被告未付款這十次，有他自己去消費的，也有他帶朋友去消
      費，他說等到他工程款下來之後，他會一次付清，因為他說之前他在其他酒店
      消費都是這樣一次付一、二十萬元，被告事後亦未主動與我們連繫討論清償債
      務事宜，同時也根本找不到被告等語（見本院九十年六月五日訊問筆錄），被
      告亦自承未與告訴人聯繫討論清償債務事宜（見本院九十年六月五日訊問筆錄
      ），雖其辯稱曾打電話給「金茉莉視聽社」的一位經理，表明希望延期清償云
      云，然被告並無法說明該經理之真實姓名，甚或別號及連絡方法，復與告訴人
      右開指訴有所出入，其此部分之辯詞應屬虛詞自難採信，被告既在消費多次後
      即避不見面，拒不清償任何款項，復參酌被告於本院審理時，自稱：當時係經
      營衣服及手錶批發等語（見本院九十年六月五日訊問筆錄），然卻在至「金茉
      莉視聽社」消費後，向甲○○佯稱：等工程款下來後便一次付清云云，足見被
      告在前往消費之初即無付款之意，方以「待取得工程款即付款」等虛詞搪塞告
      訴人；況被告所稱其當時係經營衣服及手錶等詞，亦無法提供任何營業資料可
      供本院參酌，又在一個月左右之時間，即至告訴人甲○○所經營之「金茉莉視
      聽社」消費達十三萬餘元，且均未給付，足見被告當時亦早已陷於無資力可供
      支付歌唱等消費款之狀態。
（二）被告雖又辯稱伊別號即為「林宏守」，且有意改名為「林宏守」，方在消費後
      於簽帳單上簽署「林宏守」之署押云云，然就此部分，被告並無法提供任何資
      料供本院參酌，佐以告訴人甲○○於本院審理時，亦稱被告之前從未以「林宏
      守」之名義消費過等語（見本院九十年六月五日訊問筆錄），再參以被告乙○
      ○經本院發佈通緝經警緝獲到案時，竟係供承：在八十六年九月十九日至八十
      六年十月十四日，到甲○○經營之「金茉莉視聽社」消費會用「林宏守」之名
      義簽帳是因為代朋友簽的等語（見本院九十年五月十一日訊問筆錄），前後供
      詞反覆，足見其所稱其別號為「林宏守」云云，純為臨訟畏罪杜撰之詞，不堪
      採信；此外，復有「金茉莉視聽社」簽帳單十紙在卷可稽，綜上所述，被告犯
      罪事證明確，犯行實堪認定，依法應予論科。
二、核被告乙○○所為，係犯刑法第三百三十九條第一項之詐欺取財罪（就至「金茉
    莉視聽社」消費取得餐點飲料部分）、同條第二項之詐欺得利罪（就至「金茉莉
    視聽社」消費獲得場地提供及歌唱服務之利益部分）及同法第二百十六條、第二
    百十條之行使偽造私文書罪；公訴人雖認被告就偽造「金茉莉視聽社」簽帳單部
    分，所為係犯刑法第二百零一條第一項之偽造有價證券罪，然本件由被告所偽造
    之簽帳單，其上雖有金額、簽發日期及簽發人之記載，然並未有任何「本票」、
    「支票」或「匯票」等表明係票據之字樣存在，此亦經本院勘驗告訴人所提出之
    簽帳單原本屬實（見本院九十年五月十一日訊問筆錄），又因金額、發票人、發
    票日及載明為何種票據之字樣，係屬票據成立之要件，欠缺任何一要件，即非票
    據法上所稱之票據，此觀票據法第十一條第一項、第二十四條、第一百二十條、
    第一百二十五條之規定自明，本件由被告所簽發之簽帳單既未記載係屬任何票據
    之字樣，依前所述，自非屬票據法所稱之票據，僅為一般之債權憑證，而屬私文
    書非為有價證券；綜上所述，被告所偽造者，既非票據法上所稱之票據，亦非其
    他有價證券，而僅為一般債權憑證，公訴人認被告所犯係為刑法第二百零一條之
    偽造有價證券罪，恐有誤會，惟本件被告所犯行使偽造私文書罪部分之社會基本
    事實，既與公訴人所起訴認被告係犯偽造有價證券罪之社會基本事實相同，本院
    自仍應予審判，併依刑事訴訟法第三百條之規定，變更公訴人起訴之法條。被告
    偽造「林宏守」署押之行為，為偽造文書之部分行為，又偽造文書之低度行為，
    為其後行使之高度行為所吸收，均不另論罪。被告所犯多次詐欺取財、詐欺得利
    及行使偽造私文書之行為，均時間緊接，所犯罪名亦相同，皆顯係出於概括之犯
    意為之，均為連續犯，爰皆依刑法第五十六條之規定分別以一罪論，並均加重其
    刑。其所犯上開詐欺取財罪及詐欺得利罪，均係以單一詐術行為同時觸犯上揭二
    罪，為想像競合犯，爰依刑法第五十五條想像競合犯之規定，從一重之詐欺取財
    罪論處；又所犯詐欺取財罪與行使偽造私文書罪二罪間，有方法結果之牽連關係
    ，故亦依刑法第五十五條牽連犯之規定，從一重之行使偽造私文書罪處斷。被告
    於八十四年間，因犯贓物罪，經臺灣高雄地方法院判處有期徒刑三月確定，並於
    八十五年七月二十日執行完畢，有臺灣高等法院被告全國前案紀錄表一份在卷可
    稽，其於五年內再犯本件有期徒刑以上之罪，為累犯，爰依刑法第四十七條之規
    定加重其刑，併依刑法第七十條之規定，遞加之。審酌被告不思以己力賺取日常
    生活消費所需，竟以違法犯紀之方式詐得財物及不法利益，犯罪後猶否認犯行，
    毫無悛悔之意，且多次詐得之財物及不法利益共計達十三萬餘元，金額非少，復
    又均未清償，不思積極降低其犯罪所造成之損害等一切情狀，量處如主文所示之
    刑，以為懲儆。附表所示「金茉莉視聽社」消費簽帳單上由被告所偽造「林宏守
    」之署押，因係被告所偽造，爰併依刑法第二百十九條之規定，宣告沒收。
據上論斷，應依刑事訴訟法第二百九十九條第一項前段、第三百條，刑法第五十六條
、第二百十六條、第二百十條、第三百三十九條第一項、第二項、第四十七條、第二
百十九條、第五十五條，罰金罰鍰提高標準條例第一條前段，判決如主文。
本案經檢察官洪期榮到庭執行職務。
中      華      民      國      九十      年      七      月      三    日
                                  臺灣高雄地方法院刑事第六庭
                                      法  官    李怡諄
右正本證明與原本無異。
如不服本判決，應於判決送達後十日內，向本院提出上訴狀。
                                      書記官    林慧君
中    華    民    國      九十      年      七      月      三      日
附表：
┌──┬────────┬──────────┬─────────┐
│編號│ 消  費  日  期 │  消  費  內  容    │  消  費  金  額  │
├──┼────────┼──────────┼─────────┤
│一  │八十六年九月十九│歌唱及點用餐點、飲料│一萬六千九百元    │
│    │日              │（被告乙○○並於消費│                  │
│    │                │後於金茉莉視聽消費社│                  │
│    │                │內之簽帳單上偽簽「林│                  │
│    │                │宏守」之署押一枚。  │                  │
├──┼────────┼──────────┼─────────┤
│二  │八十六年九月二十│同  右              │一萬二千元        │
│    │四日            │（被告乙○○並於消費│                  │
│    │                │後於金茉莉視聽消費社│                  │
│    │                │內之簽帳單上偽簽「林│                  │
│    │                │宏守」之署押一枚。  │                  │
├──┼────────┼──────────┼─────────┤
│三  │八十六年九月二十│同  右              │六千元            │
│    │四日            │（被告乙○○並於消費│                  │
│    │                │後於金茉莉視聽消費社│                  │
│    │                │內之簽帳單上偽簽「林│                  │
│    │                │宏守」之署押一枚。  │                  │
├──┼────────┼──────────┼─────────┤
│四  │八十六年九月二十│同  右              │二萬元            │
│    │七日            │（被告乙○○並於消費│                  │
│    │                │後於金茉莉視聽消費社│                  │
│    │                │內之簽帳單上偽簽「林│                  │
│    │                │宏守」之署押一枚。  │                  │
├──┼────────┼──────────┼─────────┤
│五  │八十六年十月七日│同  右              │一萬八千元        │
│    │                │（被告乙○○並於消費│                  │
│    │                │後於金茉莉視聽消費社│                  │
│    ││內之簽帳單上偽簽「林│                  │
│    │                │宏守」之署押一枚。  │                  │
├──┼────────┼──────────┼─────────┤
│六  │八十六年十月十一│同  右              │二萬五千元        │
│    │日              │（被告乙○○並於消費│                  │
│    │                │後於金茉莉視聽消費社│                  │
│    │                │內之簽帳單上偽簽「林│                  │
│    │                │宏守」之署押一枚。  │                  │
├──┼────────┼──────────┼─────────┤
│七  │八十六年十月十二│同  右              │三千五百元        │
│    │日              │（被告乙○○並於消費│                  │
│    │                │後於金茉莉視聽消費社│                  │
│    │                │內之簽帳單上偽簽「林│                  │
│    │                │宏守」之署押一枚。  │                  │
├──┼────────┼──────────┼─────────┤
│八  │八十六年十月十三│同  右              │一萬二千元        │
│    │日              │（被告乙○○並於消費│                  │
│    │                │後於金茉莉視聽消費社│                  │
│    │                │內之簽帳單上偽簽「林│                  │
│    │                │宏守」之署押一枚。  │                  │
├──┼────────┼──────────┼─────────┤
│九  │八十六年十月十三│同  右              │六千一百元        │
│    │日              │（被告乙○○並於消費│                  │
│    │                │後於金茉莉視聽消費社│                  │
│    │                │內之簽帳單上偽簽「林│                  │
│    │                │宏守」之署押一枚。  │                  │
├──┼────────┼──────────┼─────────┤
│十  │八十六年十月十四│同  右              │一萬六千元        │
│    │日              │（被告乙○○並於消費│                  │
│    │                │後於金茉莉視聽消費社│                  │
│    │                │內之簽帳單上偽簽「林│                  │
│    │                │宏守」之署押一枚。  │                  │
└──┴────────┴──────────┴─────────┘
附錄本件論罪條文：
中華民國刑法第二百一十條
 (偽造變造私文書罪)
偽造、變造私文書，足以生損害於公眾或他人者，處五年以下有期徒刑。
中華民國刑法第二百一十六條
 (行使偽造變造或登載不實之文書罪)
行使第二百十條至第二百十五條之文書者，依偽造、變造文書或登載不實
事項或使登載不實事項之規定處斷。


司法院資訊處製作；財團法人民間司法改革基金會備份。
